臺灣臺中地方法院交通事件裁定　　　 100年度交聲字第1873號
原處分機關　交通部公路總局臺中區監理所豐原監理站
異　議　人
即受處分人　周麗珠
上列異議人即受處分人因違反道路交通管理處罰條例案件，對於
交通部公路總局臺中區監理所豐原監理站民國100年5月13日所為
之處分（豐監稽違字第裁63-F00000000號裁決書），聲明異議，
本院裁定如下：
    主  文
異議駁回。
    理  由
一、原處分機關略以：聲明異議人即受處分人周麗珠（下稱受處
    所有車牌號碼J7D-872號重機車，於99年11月12日18時15分
    許，行經苗栗縣大湖台3線、苗55線口（南向）處，因「駕
    車行經有燈光號誌管制之交岔路口闖紅燈」之違規行為，經
    苗栗縣警察局交通警察隊員警以苗縣警交字第F00000000號
    舉發違反道路交通管理事件通知單逕行舉發；受處分人逾期
    未到案，原處分機關於100年5月13日，依違反道路交通管理
    處罰條例第53條第2項、第63條第1項第3款規定，以豐監稽
    違字第裁63-F00000000號違反道路交通管理事件裁決書，裁
    處受處分人罰鍰新臺幣（下同）2,700元，並記違規點數3點
    ，逾期則依裁決書處罰主文裁處等語。
二、受處分人異議意旨略以：伊全家人白天都外出上班，如果有
    掛號，都是看郵差貼在大門的招領單，再去郵局領回，惟本
    件違規通知單之招領單全家人都沒人看到，並非故意不繳罰
    單，請明察，爰聲明異議等語。
三、按受處分人不服道路交通管理處罰條例第8條所定主管機關
    所為之處罰者，得於接到裁決書之翌日起20日內，向管轄地
    方法院聲明異議，道路交通管理處罰條例第87條第1 項定有
    明文。次按，所遞書狀未揭明提起上訴，若其內容係對於原
    判決有不服之表示，即應認為上訴（最高法院21年抗字第11
    2 號判例意旨參照）。又上訴權人如已於法定上訴期間內提
    出書狀對原審判決表示不服，縱令其書狀之名稱誤用為「非
    常上訴」或「再審」等字樣，因其真意係在提起上訴，自於
    上訴之效力不生影響，法院應依上訴之法定程序處理之（最
    高法院87年度台抗字第454號裁定意旨參照）。此雖係刑事
    訴訟之相關判例，但其意旨猶可援用，是為保障人民訴訟救
    濟之權利，對於人民陳述不服原處分機關裁決之聲明異議方
    式，不應拘泥於異議人使用「申訴」或「異議」等語句，只
    要異議人於收受裁決書後，以書狀載明其所不服之意旨，即
    應認為係屬合法之聲明異議（最高法院99年度交抗字第1068
    號裁定意旨參照)。查本件受處分人於100年5月17日接獲原
    處分機關100年5月13日所作成之豐監稽違字第裁63-F000000
    00號違反道路交通管理事件裁決書，並於同年6月21日具狀
    向原處分機關聲明異議，於同年6月23日經原處分機關收受
    ，有該聲明異議狀及其上之收文章在卷可參；惟受處分人於
    100年5月18日即填具交通違規陳述單及查詢單，並表明未收
    到紅單，隔日經原處分機關收受，原處分機關即於100年5月
    20日依受處分人之申訴，函請苗栗縣警察局交通警察隊提供
    通知單、採證照片及送達證書等相關資料，嗣苗栗縣警察局
    於100年6月3日以苗警交字第1000023308號函覆原處分機關
    該違規單已依法辦理寄存送達，並檢附違反道路交通管理事
    件通知單、採證照片及送達證書，原處分機關遂於100年6
    月14日以中監豐字第1000009042號函覆受處分人原舉發單位
    舉發通知單送達等情，有前開交通違規陳述單及查詢單、交
    通部公路總局臺中區監理所豐原監理站及苗栗縣政府警察局
    函暨檢送資料影本在卷可稽。依此，原處分機關函覆受處分
    人時，受處分人收受本件裁決書已逾20日，如僅以受處分人
    於100年5月19日所提出陳述單非為司法狀紙之格式，遽認其
    已逾期聲明異議，無異剝奪受處分人之交通聲明異議權，是
    受處分人雖未明確使用「聲明異議」一詞，然揆諸前開規定
    與說明，應認受處分人業已於100年5月19日合法提出異議在
    案，是本件聲明異議未逾法定期限，合先敘明。
四、按汽車（包括機器腳踏車）駕駛人，行經有燈光號誌管制之
    交岔路口闖紅燈者，處1,800元以上5,400元以下罰鍰，道路
    交通管理處罰條例第53條第1項定有明文。又汽車駕駛人有
    道路交通管理處罰條例第53條第1項之情形時，除依原條款
    處罰鍰外，並記違規點數3點，道路交通管理處罰條例第63
    條第1項第3款亦有明文。又處理違反道路交通管理事件，有
    關文書送達之程式，準用行政程式法送達之規定；違反道路
    交通管理事件統一裁罰標準及處理細則第5條亦定有明文。
    而送達，於應受送達人之住居所、事務所或營業所為之。但
    在行政機關辦公處所或他處會晤應受送達人時，得於會晤處
    所為之；於應送達處所不獲會晤應受送達人時，得將文書付
    與有辨別事理能力之同居人、受僱人或應送達處所之接收郵
    件人員；送達，不能依前2條規定為之者，得將文書寄存送
    達地之地方自治或警察機關，並作送達通知書2份，1份黏貼
    於應受送達住居所、事務所、營業所或其就業處所門首，另
    1份交由鄰居轉交或置於該送達處所信箱或其他適當位置，
    以為送達，前項情形，由郵政機關為送達者，得將文書寄存
    於送達地之郵政機關，行政程序法第72條第1項、第73條第1
    項、第74條第1、2項分別定有明文。再按前開所稱「住居所
    」係民法上概念（即民法第20條至第24條所規定），指當事
    人依一定事實，足認以久住之意思，住於一定之地域者，即
    為設定其住所於該地；所謂「一定事實」，包括戶籍登記、
    居住情形等，尤以戶籍登記資料為主要依據，但不以登記為
    要件。而戶籍法所為之戶籍住址之登記（戶籍法第1條參照
    ）採形式主義，未登記不發生戶籍法上效力。戶籍登記之住
    址（即戶籍所在地址），則為戶籍管轄區內之處所，主要發
    生選舉、兵役、教育等公法上效力，與住居所為民法上法律
    行為的準據，發生各種民事上的效力，二者規範意旨不同。
    戶籍法之住址與民法之住居所，絕大多數情形雖為同一處所
    ，但並非當然同一，然不論法院或行政機關於調查「住所」
    時，通常均以戶籍登記之住址為認定標準。又按對於違反道
    路交通管理處罰條例之行為，逕行舉發者，應按已查明之資
    料填註車牌號碼、車輛種類、車主姓名及地址，並於通知單
    上方空白處加註逕行舉發之文字後，由舉發機關送達被通知
    人，違反道路交通管理事件統一裁罰標準及處理細則第11第
    1項第4款亦定有明文。
五、經查：
（一）受處分人所有之車牌號碼J7D-872號重機車，於99年11月
      12日18時15分許，在苗栗縣大湖台3線、苗55線口（南向
      ）處，因「駕車行經有燈光號誌管制之交岔路口闖紅燈」
      之違規事由，經苗栗縣警察局交通警察隊警員依採證照片
      逕行舉發，並於99年12月6日填製苗縣警交字第F00000000
      號舉發違反道路交通管理事件通知單，且送達至受處分人
      之戶籍地，嗣因受處分人逾期未到案，原處分機關遂逕行
      裁處受處分人罰鍰2,700元，並記違規點數3點等情，為受
      處分人所不爭執，且有上開舉發違反道路交通管理事件通
      知單、違規採證照片2張、舉發通知單送達證書及裁決書
      在卷可憑，應可認定屬實。
（二）至受處分人就上開違規一情固不爭執；惟以未見招領單致
      收到舉發通知單等情置辯。然查，受處分人乃於95年1月
      11日即遷入其戶籍地所在臺中市○○區○○路195之48號
      ，此有受處分人個人戶籍資料（完整姓名）查詢結果1份
      在卷可憑，又受處分人聲明異議狀聲請人基本資料欄中亦
      載明該址為住所，亦有受處分人聲明異議狀1份存卷可考
      ，是以，該址確為受處分人之住所無訛。而查，本件舉發
      通知單經原舉發機關委由郵政機關以郵務掛號之方式，依
      受處分人上開住居所為寄送，而於99年12月13日送達該址
      ，因不獲會晤應受送達人，亦無受領文書之同居人或受僱
      人，乃依規定於同日將該件文書寄存於東勢郵局招領，在
      寄存之前，投遞人員並已依規定製作送達通知書2份，1份
      黏貼於應受送達人住所門首，1份置於受送達處所信箱或
      適當位置，已依法完成寄存等節，亦有卷附之違反道路交
      通管理事件通知單及苗栗縣警察局送達證書等在卷足證，
      又受處分人亦未以相當事證釋明關於其前揭所辯送達通知
      書是否確如受處分人所稱家人均未曾見過（如因被風吹走
      或遭他人撕毀等原因，致未曾收受）等情屬實，揆諸上開
      規定，該舉發通知單於寄存送達當日，已發生合法送達之
      效力。蓋因交通違規件數繁多，送達不論係親自收受、補
      充送達或寄存送達、甚或公示送達，如屬有效之送達，則
      受處分人之權益包括陳述意見之機會，業已受到保障，至
      於代收同居人或受僱人是否確實有轉交、受處分人事實上
      是否知悉該公告或通知內容，則應由受處分人自行負責，
      此無從要求舉發機關應負擔親告之通知義務，否則上開之
      法定送達方式，即形同具文。末按交通部公路局基於便民
      原則，因應社會現況，已另訂定公路監理電腦系統車輛車
      籍及駕駛人駕籍增設「通信地址」欄位作業注意事項，依
      該注意事項第1條、第2條、第5條、第6條規定，因應車主
      、駕駛人之需要，准予車主、駕駛人於公路監理電腦系統
      車籍及駕籍檔中增列通信地址，以利公路監理機關各項通
      知單之寄達。而查，受處分人自始既未爭執其未曾向公路
      監理機關申請增列通信地址，亦無變更伊車籍地址登記等
      情在卷，則原舉發單位將上開舉發違反道路交通管理事件
      通知單依受處分人戶籍地址即車籍地址為送達，自無不法
      之處。基此，本件違反道路交通管理事件通知單依法寄存
      送達，已發生合法送達之效力，業如前述，原舉發機關就
      舉發通知單之送達自無不法之處，受處分人所辯上情，自
      難據為減罰之理由。
六、綜上所述，郵政機關之投遞人員對受處分人所為本件舉發通
    知單送達之程式，已符合前揭行政程式法關於送達程式之規
    定，而發生文書合法送達之法律效果，揆諸上開說明，受處
    分人既於上開舉發違反道路交通管理事件通知單合法送達後
    ，逾越應到案期限60日以上均未向原處分機關陳述意見，嗣
    經原處分機關逕行裁決處罰後，才提起本件異議，則原處分
    機關依據首揭規定及違反道路交通管理事件統一裁罰標準表
    ，就受處分人上揭「駕車行經有燈光號誌管制之交岔路口闖
    紅燈」之交通違規事由，裁處受處分人罰鍰2,700元，並記
    違規點數3點，尚屬適法，核無違誤，是本件異議，為無理
    由，應予駁回。
據上論斷，應依道路交通管理處罰條例第87條第2項，道路交通
事件處理辦法第18條，裁定如主文。
中    華    民    國   100    年    7     月    5     日
                      交通法庭  法  官  許惠瑜
以上正本證明與原本無異。
如不服本裁定，應於收受送達後5日內向本院提出抗告狀。（應
附繕本）
                                書記官  楊家印
中    華    民    國   100    年    7     月    5     日